臺灣高等法院刑事判決
109年度原上訴字第53號
上  訴  人  臺灣新竹地方檢察署檢察官
被      告  陳秉和
            周建宏
            林賜榮
       
上列上訴人因被告違反水土保持法案件，不服臺灣新竹地方法院
107年度原訴字第22號，中華民國109年3月6日第一審判決（起訴
案號：臺灣新竹地方檢察署107年度偵字第1649號），提起上訴
，本院判決如下：
    主  文
上訴駁回。                                              
    事實及理由
一、經本院審理結果，認第一審：⑴以被告陳秉和犯水土保持法
    第32條第1項前段之非法開發致水土流失罪，判處被告陳秉
    和有期徒刑1年，緩刑4年，並應於判決確定後年6個月內向
    公庫支付新臺幣（下同）20萬元，認事用法及量刑均無不當
    ，應予維持，除補充被告陳秉和於本院之自白為證據外，其
    餘均引用第一審判決書及更正裁定記載之事實、證據及理由
    （如附件一、二）。⑵對被告周建宏、林賜榮為無罪之諭知
    ，核無不當，應予維持，並引用第一審判決書記載之證據及
    理由（如附件一）。
二、檢察官上訴意旨略以：
㈠、原審係以被告陳秉和於審理中證稱：「周建宏、林賜榮對整
    地並不知情，整地的費用是我先出。」等語，為認定被告周
    建宏、林賜榮無罪之主要依據。然被告周建宏、林賜榮為本
    案土地之實際出資購買者，為實質上之土地所有權人，渠等
    於偵查中亦陳稱：買的時候已經有挖，知道是要做露營區等
    語，且被告周建宏、林賜榮於偵審中皆自承購買土地是要投
    資轉賣，則渠等當可預見購買本案土地後，土地將會陸續進
    行開發一事，否則如何變成露營區或投資轉賣？且依據卷內
    航照圖顯示，本案土地於106年3月9日移轉登記至被告周建
    宏、林賜榮所指定之林春媛名下時，已有開挖整地，被告周
    建宏、林賜榮也稱買的時候已經有開挖，是渠等對於本案土
    地開挖至一半之事已明確知悉，如渠等購買本案土地後，未
    予接手自行管理，或積極排除他人在系爭土地上進行開挖，
    自可預見系爭土地會由原開挖整地者繼續開發，然被告周建
    宏、林賜榮放任為之，自係對土地繼續開挖一事採取默許態
    度。原審對上情並未考量，逕行採信共同被告陳秉和有疑點
    之證詞，且對被告陳秉和、林賜榮、周建宏之間究竟如何約
    定出資與開發的分工事宜、投資利益如何分配、開發所支出
    之費用如何分擔等細節並未訊明，實有認事用法之違誤。
㈡、被告陳秉和雖坦承犯行，然其於審理中之供述內容，有未盡
    合理之處，顯有維護共同正犯之嫌，其犯後態度是否良好，
    尚有存疑之處，原審對其宣告緩刑，實有不當。　　
三、經查：
㈠、原審依調查證據之結果，斟酌全辯論意旨，認被告林賜榮、
    周建宏被訴違反水土保持法第32條第1項前段之非法開發致
    水土流失罪之犯罪不能證明，乃依法為無罪之諭知，並於判
    決理由詳敘其所憑之證據，對檢察官所舉各項證據，已逐一
    剖析，參互審酌，並敘明其取捨證據及得心證之理由，觀諸
    原判決之採證方法及證據之取捨均無瑕疵可指，所為論斷從
    形式上觀察，亦難認有違背經驗法則、論理法則或其他違背
    法令之情形，自不得僅因被告林賜榮、周建宏購買本案土地
    時知悉本案土地已有開挖之行為，即認被告林賜榮、周建宏
    與被告陳秉和共犯本案犯行。又被告陳秉和於偵查及原審始
    終證稱：是伊介紹周建宏、林賜榮買地，但他們只是買地，
    對於整地並不知情，整地的費用是伊先出的，是伊自己出錢
    整地的，整地的時候伊並沒有問過周建宏跟林賜榮，他們也
    不知道伊去整地等語（見他字卷第109頁，原審卷二第23至2
    5頁）。證人即被告田錦祥（已歿，另為不受理判決）亦證
    稱：伊只認識證人陳秉和，不認識周建宏、林賜榮，是陳秉
    和找伊去整地，交待伊怎麼弄，在現場沒有看過其他人等語
    （他字卷第117頁反面），可見被告周建宏、林賜榮確未參
    與本案土地之開挖。而檢察官亦未提出任何積極證據以資證
    明被告周建宏、林賜榮與被告陳秉和、田錦祥間確有犯意聯
    絡或行為分擔。上訴意旨徒以被告林賜榮、周建宏默許被告
    陳秉和繼續開挖之行為推認被告三人間有犯意聯絡，顯屬臆
    測，不足採信。檢察官上訴仍執原審已詳予斟酌之證據，對
    於原判決已說明事項及屬原審採證認事職權之適法行使，逕
    為相異之評價，復未提出其他積極證據證明被告周建宏、林
    賜榮確有非法開發致水土流失之犯行，尚難說服本院推翻原
    判決，另為不利於林賜榮、周建宏之認定，其此部分上訴為
    無理由，應予駁回。
㈡、按量刑輕重，屬法院得依職權自由裁量之事項，苟其量刑已
    以行為人之責任為基礎，並斟酌刑法第57條各款所列情狀，
    在法定刑度內，酌量科刑，無偏執一端，致明顯失出失入情
    形，自不得指為不當或違法（最高法院103年度台上字第291
    號、第331號判決意旨參照）；且在同一犯罪事實與情節，
    如別無其他加重或減輕之原因，下級審量定之刑，亦無過重
    或失輕之不當情形，則上級審法院對下級審法院之職權行使
    ，原則上應予尊重（最高法院85年度台上字第2446號判決意
    旨參照）。經查原審已斟酌刑法第57條各款所列情狀為被告
    陳秉和量刑之基礎量刑，並無濫用量刑權限，亦無判決理由
    不備，或其他輕重相差懸殊等量刑有所失出或失入之違法或
    失當之處。且被告陳秉和事後已積極回復土地原狀，而本案
    土地現已植生復育良好，開挖坡面無後續之搖動，植生覆蓋
    率已達百分之90已上，前次崩塌處已恢復植生，未有明顯之
    張力裂縫及沖蝕痕跡等情，有109年1月21日水土保持服務團
    之勘查紀錄及現場照片附卷可憑（見原審卷一第240至242頁
    、第245至257頁），足認其犯後顯有悔意，並盡力彌補所犯
    過錯。自不能以被告陳秉和為有利被告周建宏、林賜榮之供
    述即認被告陳秉和犯後態度不佳。是原審以被告陳秉和犯後
    坦承犯行，並已將本案土地實施改善行為，經此次偵審程序
    ，嗣後應知戒慎警惕而無再犯之虞，所受宣告之刑以暫不執
    行為適當，依法併予宣告緩刑4年。且為使被告陳秉和深切
    反省，除上揭緩刑宣告外，為確保其能記取教訓，並審酌其
    之智識程度、經濟情形及家庭狀況，並命其應於判決確定後
    1年6個月內，向公庫支付20萬元，以勵自新兼收惕儆之效，
    堪認原審就被告陳秉和所為之緩刑宣告業已為妥適之考量，
    並無不當。檢察官上訴徒以被告陳秉和為有利被告周建宏、
    林賜榮之供述即認被告陳秉和犯後態度不佳認原審緩刑之宣
    告不當，係對原判決已詳予說明審酌之事項，再為爭執，為
    無理由，應予駁回。
據上論斷，應依刑事訴訟法第373條、第368條，判決如主文。
本案經檢察官許大偉提起公訴，檢察官高上茹提起上訴，檢察官
陳幸敏到庭執行職務。
中　　華　　民　　國　　109 　年　　6 　　月　　30　　日
     　　　　　　 刑事第十六庭  審判長法　官  葉騰瑞
                                      法　官  莊明彰
                                      法　官  廖紋妤
以上正本證明與原本無異。
被告陳秉和部分得上訴。
如不服本判決，應於收受送達後20日內向本院提出上訴書狀，其
未敘述上訴之理由者並得於提起上訴後20日內向本院補提理由書
（均須按他造當事人之人數附繕本）「切勿逕送上級法院」。
惟關於本判決無罪部分，被告周建宏、林賜榮不得上訴，檢察官
上訴須受刑事妥速審判法第9條限制。
刑事妥速審判法第9條
除前條情形外，第二審法院維持第一審所為無罪判決，提起上訴
之理由，以下列事項為限：
一、判決所適用之法令牴觸憲法。
二、判決違背司法院解釋。
三、判決違背判例。
刑事訴訟法第 377 條至第 379 條、第 393 條第 1 款之規定，
於前項案件之審理，不適用之。
                                      書記官  江珮菱
中　　華　　民　　國　　109 　年　　6 　　月　　30　　日